臺灣地方法院分院刑事判決　　　　　　　　　　　九十二年度交簡上字第一六八號
　　上　訴　人　臺灣高雄地方法院檢察署檢察官
　　被　　　告　甲○○
右列上訴人因被告過失傷害案件，不服本院交通法庭中華民國九十二年十一月四日九
十二年度交簡字第二三三八號第一審判決（聲請簡易判決處刑案號：九十二年度發查
偵字第七九號），提起上訴，本院合議庭判決如左：
    主      文
原判決撤銷。
甲○○過失傷害人，處拘役伍拾日，如易科罰金，以參佰元折算壹日。
    事      實
一、甲○○於民國（下同）九十二年一月五日上午九時二十分許，駕駛ＰＮＱ─五五
    七號機車沿高雄市○○路行駛，行經臨近高雄市○○路、大順路交岔路口前，尚
    未進入交岔路口內，見及丙○○所騎ＬＯＹ─０九七號機車同向同車道在其前方
    行駛，應注意欲超越同一車道之丙○○機車時，前行車減速靠邊或以手勢或亮右
    方向燈表示允讓後，後行車始得超越；超越時應顯示左方向燈並於前車左側保持
    半公尺以上之間隔超過，行至安全距離後，再顯示右方向燈駛入原行路線，且依
    當時情形，並無不能注意之情事，竟疏於注意及此，而未待前行丙○○車靠邊或
    以手勢或亮右方向燈表示允讓，即率然超越前車，且正在丙○○車右後方超車之
    際，又未保持半公尺以上之間隔，以致自後追撞在前行駛之丙○○前開機車，使
    丙○○人、車均朝右側倒地，丙○○則受有右腓骨骨折之傷害。
二、案經丙○○訴由高雄縣政府警察局鳳山分局移送臺灣高雄地方法院檢察署檢察官
    偵查起訴。
    理      由
一、訊據被告甲○○固坦承確有與告訴人丙○○所駕駛之前開車輛互撞並致告訴人受
    傷，惟矢口否認上開過失傷害犯行，並辯稱：伊並無過失，且不知為何發生車禍
    ，亦不知兩車如何發生擦撞云云。
  （一）惟查：被告之機車與告訴人之機車於右揭時、地因二車撞擊而肇事，且告訴
        人因本件車禍而受有右腓骨骨折之傷害一節，業據被告坦承在卷（參本院卷
        第二一、三五、三六頁），核與告訴人所指相符，且有告訴人所受傷勢之高
        雄市立婦幼綜合醫院診斷證明書影本乙紙附卷可稽（九十二年度發查字第三
        ０六六號卷第三頁），足認真實。
  （二）按「汽車超車時，前行車減速靠邊或以手勢或亮右方向燈表示允讓後，後行
        車始得超越；超越時應顯示左方向燈並於前車左側保持半公尺以上之間隔超
        過，行至安全距離後，再顯示右方向燈駛入原行路線。」道路交通安全規則
        第一百零一條第五款定有明文。被告於本院準備程序中供述：當時我是直行
        車，已騎到告訴人的左側，告訴人的車在我的右前方，已經要超越他了，不
        知道為何會發生車禍」等語（本院卷第二一頁），復據被告警詢時供稱：伊
        當時車速約（時速）四０至五０公里，丙○○行駛速度約（時速）十公里左
        右等詞（九十二年度發查偵字第七九號偵查卷第九頁）；足見被告見當時告
        訴人機車車速較慢，確於超越告訴人機車時肇事無疑；則被告在於前揭時、
        地駕駛機車超車之際，應注意上開規定謹慎駕駛，並確定同向同車道前行機
        車之告訴人已知悉在後之被告車欲行超車，並允讓後，始得超越，且超車時
        ，並應注意與前行告訴人車保持半公尺以上之間隔；並且被告於四、五公尺
        前即已見及告訴人機車同向在其車前方行駛，當時又無其他汽、機車在旁，
        而告訴人機車是直行車，亦無蛇行或斜行之情形，又被告本身意識清醒等情
        ，均據被告先後於警詢及審理時供陳明確（本院卷第五三、五四頁，九十二
        年度發查偵字第七九號偵查卷第九頁），是被告當時之意識清晰，且已見及
        告訴人機車在四、五公尺前方直線行駛中，又無其他汽、機車在旁，顯見並
        無何不能注意之情事存在；又依被告於本院審理時供稱：告訴人車（原）在
        其右前方，已經要超越他了，不知為何會發生車禍（本院卷第二一頁）；又
        於警詢時供述：其車速為時速四０至五０公里，告訴人之車速為時速十公里
        ，且伊係直線行駛，不知為何會與告訴人發生擦撞等語（九十二年度發查偵
        字第七九號偵查卷第九頁）；以及告訴人於刑事告訴狀及警詢時指訴：突遭
        被告騎乘機車從後方追撞其機車一詞（九十二年度發查字第三０六六號偵查
        卷第一頁、九十二年度發查偵字第七九號偵查卷第三頁），顯知告訴人事前
        並不知被告機車正由其車之後方接近後，欲超越其車，而被告則全然未注意
        在前行駛較慢速之告訴人機車，是否知悉被告欲行超車，以及有無允讓之手
        勢、燈號及將車輛靠邊之動作，即貿然為超越前方告訴人機車向前衝馳，竟
        疏於注意俟前行之告訴人車，又未與告訴人機車保持半公尺之安全間隔，以
        致肇事，是被告就此車禍之發生自有過失甚明。
    綜上所述，本件事證明確，被告空言否認，所辯無非卸責之詞，當無可信，其犯
    行堪予認定。
二、核被告甲○○所為，係犯刑法第二百八十四條第一項前段之過失傷害罪。原審以
    被告罪證明確，而予以論罪科刑，固非無見。惟原判決未詳予審酌被告疏未注意
    前車並無允讓之反應，即貿然超車，又未保持安全間隔而致肇禍，其過失程度非
    輕，且使告訴人受有腓骨骨折之嚴重傷害，所生實害亦重等情狀，故原審僅處被
    告拘役四十日，略有未當。公訴人循告訴人之請求提起上訴，指摘原判決量刑過
    輕，為有理由，應由本院將原判決予以撤銷改判，爰審酌被告前未有前科紀錄，
    有臺灣高等法院被告全國前案紀錄表可按，素行良好，然其過失程度非輕，所致
    實害亦重，且尚未與告訴人達成和解等一切情狀，量處如主文所示之刑，並諭知
    易科罰金之折算標準，以示懲儆。
據上論斷，應依刑事訴訟法第四百五十五條之一第三項、第三百六十九條第一項前段
、第三百六十四條、第二百九十九條第一項前段，刑法第二百八十四條第一項、第四
十一條第一項前段，罰金罰鍰提高標準條例第一條前段、第二條，逕以簡易判決處刑
如主文。
本案經檢察官乙○○到庭執行職務。
中      華      民      國     九十三     年     三     月      十      日
                               臺灣高雄地方法院交通法庭
                                   審判長法  官  黃仁松
                                         法  官  陳玉聰
                                         法  官  高思大
右正本證明與原本無異。
不得上訴。
                                         書記官  蔡語珊
中      華      民      國     九十三      年    三      月    十一     日
附錄條文：
中華民國刑法第二百八十四條第一項
          因過失傷害人者，處六月以下有期徒刑、拘役或五百元以下罰金，致重傷
          者，處一年以下有期徒刑、拘役或五百元以下罰金。
